【裁判字號】    99,交抗,330
【裁判日期】    990813
【裁判案由】    聲明異議
【裁判全文】
臺灣高等法院高雄分院刑事裁定         99年度交抗字第330號
    抗  告  人
    即受處分人  甲○○
上列抗告人因違反道路交通管理處罰條例聲明異議案件，不服臺
灣屏東地方法院中華民國99年6 月22日裁定（99年度交聲字第15
8 號），提起抗告，本院裁定如下：
    主  文
抗告駁回。
    理  由
一、抗告意旨略以：(一)本件交通事件裁定，監理機關僅憑卷附照
    片之雙方車輛撞擊部位，而認定抗告人即受處分人甲○○駕
    駛之後車未依規定保持行車安全距離，為肇事原因，然對於
    雙方機車車型及撞擊位置、凹陷程度可有實際比對過？抗告
    人之機車前籃只是輕微呈弧形凹入，怎可能將對方車尾車牌
    撞到內凹？(二)案發當時抗告人原本擬從左方超越前車，且放
    慢車速，未料前車突然向左偏轉車頭，車速變慢，閃避不及
    而撞到抗告人機車前籃，前車行進猶疑而致發生車禍，難道
    前車不需負肇事責任嗎？行駛在後之車輛，該如何保持隨時
    可以煞停之距離？(三)事發後對方心虛，當場道歉認錯，然於
    警詢時卻是另番說詞，之後卻又申請調解，調解當時軟硬兼
    施，敬請查明事實真相，為此提起抗告云云。
二、原裁定意旨略以：(一)異議人甲○○於於98年11月26日10時5
    分許，騎乘車牌號碼WLC-032 普通重型機車，沿屏東縣屏東
    市○○路由北往南方向行駛，行經該路與公園西路口，不慎
    撞及同向前方由被害人林鳳蘭所騎乘車牌號碼為J2E-005 普
    通重型機車，致林鳳蘭受有「左臀部挫傷」之傷害等情，有
    道路交通事故現場圖、道路交通事故調查報告表(一)、(二)、國
    仁醫院診斷證明書各1 紙在卷可稽，並有異議人及被害人林
    鳳蘭警詢筆錄可參，自堪信為真實。(二)異議人上開車輛損壞
    位置係於前車頭，而被害人林鳳蘭上開車輛受損位置係於後
    車尾等情，有上開道路交通事故調查報告表(二)可證，且異議
    人、被害人林鳳蘭於警詢時分別陳稱：「我車頭重偏向受損
    」、「對方車頭撞到我機車車尾、車牌內凹、機車中間支架
    變形」等語，足見當時係異議人之機車自後方撞及被害人之
    機車無訛，是被害人既屬前車，而異議人為後車，則依上開
    規定，自應由後車之異議人負有保持距離之義務。(三)異議人
    雖辯稱當時係要自左方超車云云，惟依社會一般通念，當時
    異議人如係自左方超車而煞車不及肇事，則被害人機車受損
    位置應係機車後方偏左或機車左側，然本件被害人機車受損
    位置係機車正後下方之車牌，是異議人所辯，顯無可採。(四)
    綜上所述，本件異議人有上開違規之事實應可認定，從而原
    處分機關依道路交通管理處罰條例第58條第1 款、第61條第
    3 項及違反道路交通管理事件統一裁罰基準表之規定，裁處
    異議人罰鍰新臺幣600 元，並記違規點數3 點，於法自屬有
    據，異議人之異議，並無理由，應予駁回等語。
三、按汽車在同一車道行駛時，除擬超越前車外，後車與前車之
    間應保持隨時可以煞停之距離，道路交通安全規則第94條第
    1 項定有明文。次按汽車（道路交通管理處罰條例所稱之汽
    車包含機車在內）駕駛人，駕駛汽車不依規定保持前、後車
    距離者，處600 元以上1,200 元以下罰鍰；又按汽車駕駛人
    ，駕駛汽車違反道路交通安全規則，因而肇事致人受傷者，
    記違規點數3 點，道路交通管理處罰條例第58條第1 款、第
    61條第3 項分別定有明文。
四、經查：
  (一)抗告人甲○○於98年11月26日10時5 分許，騎乘車牌號碼WL
    C-032 號普通重型機車，沿屏東縣屏東市○○路由北往南方
    向行駛，行經該路與公園西路口，不慎撞及同向前方由被害
    人林鳳蘭所騎乘車牌號碼為J2E-005 號普通重型機車，致林
    鳳蘭受有「左臀部挫傷」之傷害等情，有道路交通事故現場
    圖、道路交通事故調查報告表(一)、(二)、國仁醫院診斷證明書
    、屏東縣政府警察局99年1 月14日舉發違反道路交通管理事
    件通知書、交通部公路總局高雄區監理所屏東監理站99年4
    月26日屏監違字第裁82-V00000000、裁82-V00000000號違反
    道路交通管理事件裁決書各1 紙在原審卷可稽，並有抗告人
    及被害人林鳳蘭之警詢筆錄在原審卷可參，自堪信為真實。
  (二)抗告人上開車輛損壞位置係於前車頭，而被害人林鳳蘭上開
    車輛受損位置係於後車尾等情，有上開道路交通事故調查報
    告表(二)在原審卷可憑，且抗告人於警詢時陳稱：「當時對方
    林鳳蘭駕駛機車在我前方，‧‧我本來有意從對方左側超過
    去，‧‧我當時是在對方機車後面約5 公尺，發現時我有煞
    車往左偏做閃避不及撞上。」、「我只知道我車頭撞到對方
    機車車尾，我車頭有歪掉、籃子有凹進去。」、「我車頭嚴
    重偏向受損。」等語（見原審卷第25頁、第26頁背面），被
    害人林鳳蘭於警詢時陳稱：「對方機車車頭從後撞到我機車
    車尾、車牌內凹、機車中間支架變形。」等語（見原審卷第
    28頁背面、第29頁），足見當時係抗告人之機車自後方撞及
    被害人之機車車尾無訛，是被害人既屬前車，而抗告人為後
    車，則依上開規定，自應由後車之抗告人負有保持安全距離
    之義務。
  (三)抗告人雖辯稱：當時本來係要自左方超車等語。但查車禍當
    時，抗告人尚未有超車之舉動，且是在被害人後方約5 公尺
    處發現對方機車頭向左偏，閃煞不及而自後撞擊對方車尾等
    情，可見抗告人於肇事時是在被害人之正後方，而非左後方
    甚明，況依社會一般通念，當時抗告人如係自左方超車而煞
    車不及肇事，則被害人機車受損位置應係機車後方偏左或機
    車左側，然本件被害人機車受損位置係機車正後下方之車牌
    ，是抗告人當時並非因超車而發生本件車禍，應可認定，是
    其上開所辯，顯不足採。
  (四)綜上所述，抗告人於上開時、地未保持安全距離撞擊前車致
    人受傷，違反道路交通管理處罰條例第58條第1 款、第61條
    第3 項之規定，其違規事實堪以認定，交通部公路總局高雄
    區監理所屏東監理站於99年4 月26日以屏監違字第裁82-V00
    000000、裁82-V00000000號裁決書，裁罰抗告人罰鍰新臺幣
    600 元，並記違規點數3 點，並無不當。
五、原審以抗告人違規事證明確，依道路交通管理處罰條例第58
    條第1 款、第63條第3 項、道路交通案件處理辦法第19條之
    規定，裁定駁回抗告人之聲明異議，經核並無違誤。抗告人
    仍執陳詞，提起抗告，並無理由，應予駁回。
六、據上論結，應依道路交通案件處理辦法第26條，刑事訴訟法
    第412 條，裁定如主文。
中    華    民    國    99    年    8     月    13    日
                  刑事第二庭    審判長法  官  林正雄
                                      法  官  張意聰
                                      法  官  黃壽燕
以上正本證明與原本無異。
不得再抗告。
中    華    民    國    99    年    8     月    13    日
                                      書記官  戴志穎

司法院資訊處製作；財團法人民間司法改革基金會備份。
